【裁判字號】    98,審重訴,4
【裁判日期】    980122
【裁判案由】    清償借款
【裁判全文】
臺灣臺北地方法院民事裁定             98年度審重訴字第4號
原      告  臺灣中小企業銀行股份有限公司
法定代理人  戊○○
訴訟代理人  乙○○
被      告  甲○○
            丙○○
            丁○○
上列當事人間請求清償借款事件，本院裁定如下：
    主  文
本件移送臺灣士林地方法院。
    理  由
一、本件原告之法定代理人原為蘇金豐，於98年1 月5 日本院繫
    屬中變更為戊○○，是原告依民事訴訟法第175 條第1 項規
    定聲明承受訴訟，經核尚無不合，先予敘明。
二、又按當事人得以合意定第一審管轄法院；訴訟之全部或一部
    ，法院認為無管轄權者，依原告聲請或依職權以裁定移送於
    其管轄法院。第24條之合意管轄，如當事人之一造為法人或
    商人，依其預定用於同類契約之條款而成立，按其情形顯失
    公平者，他造於為本案之言詞辯論前，得聲請移送於其管轄
    法院。民事訴訟法第24條第1 項前段、第28條第1 項、第2
    項前段分別定有明文。考其立法意旨，在於當事人之一造為
    法人或商人時，通常占有經濟上之強勢地位，如因契約涉訟
    而須赴被告之住、居所地應訴，無論在組織及人員編制上，
    均尚難稱有重大不便。如法人或商人以預定用於同類契約之
    債務履行地或合意管轄條款，與非法人或商人之他造訂立契
    約時，他造就此類條款表面上雖有締約與否之自由，實際上
    幾無磋商或變更之餘地。則一旦因該契約涉訟，他造即必須
    遠赴法人或商人以定型化契約所預定之法院應訴，在考量應
    訴之不便，且多所勞費等程序上不利益之情況下，經濟上弱
    勢者往往被迫放棄應訴之機會，如此不僅顯失公平，並某程
    度侵害經濟上弱勢者在憲法上所保障之訴訟權，於是特別明
    文排除合意管轄規定之適用。是以，定型化契約當事人因此
    爭執涉訟時，如法人或商人據此向合意管轄法院起訴，在不
    影響當事人程序利益及浪費訴訟資源之情況下，非法人或商
    人之他造於為本案之言詞辯論前，得聲請移送於其管轄法院
    。因此，在無其他特別審判籍管轄法院之適用時，法院受理
    此種移轉管轄之聲請，自應依民事訴訟法第1 條「以原就被
    」原則定管轄法院。
三、經查，本件原告固主張依兩造合意訂立之房屋貸款契約第15
    條約定，兩造合意本院為因本契約涉訟時之第一審管轄法院
    ，爰向本院起訴請求被告清償借款等語。惟查，本件被告甲
    ○○、丙○○之住所地在臺北市○○區○○路765 號5 樓之
    6 ，有其全戶戶籍資料查詢結果及於民國98 年1月17日提出
    之民事移轉管轄聲請狀可稽，被告甲○○、丙○○之日常生
    活作息之地點既在臺北市士林區，於發生本契約紛爭須訴訟
    時，自以在該處應訴最稱便利。在考量勞力、時間及費用等
    程序利益之情況下，原告作為一法人，以事先擬定之契約條
    款約定本院為管轄法院，即屬顯失公平，為保護經濟上弱勢
    之被告，揆諸前揭規定及說明所示，本件即應排除合意管轄
    法院規定之適用。兩造間既無其他特別審判籍管轄法院規定
    之適用，依本法第1 條第1 項之規定，自應由臺灣士林地方
    法院管轄，爰依被告甲○○、丙○○之聲請將本件移送於該
    管轄法院。
四、依民事訴訟法第28條第1項，裁定如主文。
中    華    民    國    98    年    1     月    22    日
                  民事第六庭    法  官  劉又菁
以上為正本係照原本作成。
如對本裁定抗告須於裁定送達後10日內向本院提出抗告狀，並繳
納抗告費新臺幣1,000元。
中    華    民    國    98    年    2     月    2     日
                                書記官  潘惠梅


司法院資訊處製作；財團法人民間司法改革基金會備份。
